臺灣高等法院臺南分院刑事裁定
111年度聲字第949號
聲  請  人  臺灣高等檢察署臺南檢察分署檢察官
受  刑  人  林建鑫
上列聲請人因受刑人數罪併罰有二裁判以上，聲請定其應執行之
刑（聲請案號：111年度執聲字第537號），本院裁定如下：
    主  文
林建鑫因犯附表所示各罪所處之刑，應執行有期徒刑玖年肆月。
    理  由
一、聲請意旨略以受刑人林建鑫因犯妨害自由等罪，先後經判決
    確定如附表所示之罪刑，應依刑法第53條及第51條第5款規
    定，定其應執行之刑，爰依刑事訴訟法第477條第1項聲請裁
    定等語。
二、按裁判確定前犯數罪者，併合處罰之；有二以上裁判者，依
    第51條之規定，定其應執行刑，刑法第50條第1 項前段、第
    53條分別定有明文。次按數罪併罰，分別宣告其罪之刑，宣
    告多數有期徒刑者，於各刑中之最長期以上，各刑合併之刑
    期以下，定其刑期，但不得逾30年，刑法第51條第5 款亦定
    有明文。再按法律上屬於自由裁量之事項，有其外部性界限
    及內部性界限，並非概無拘束。依據法律之具體規定，法院
    應在其範圍選擇為適當之裁判者，為外部性界限；而法院為
    裁判時，應考量法律之目的，及法律秩序之理念所在者，為
    內部性界限。法院為裁判時，二者均不得有所踰越。在數罪
    併罰，有二裁判以上，定其應執行之刑時，固屬於法院自由
    裁量之事項，然仍應受前揭外部性界限及內部性界限之拘束
    （最高法院94年度台非字第233 號判決意旨參照）。復只要
    所犯各罪均符合最先一罪裁判確定前所犯，即應由執行檢察
    官聲請犯罪事實最後判決之法院定其各罪之應執行刑，縱令
    所犯數罪中有一罪刑已經執行完畢，仍應就其所犯各罪宣告
    刑更定應執行刑；至已執行部分，自不能重複執行，應由檢
    察官於指揮執行時扣除之，此與定應執行刑之裁定無涉。
三、經查，本件受刑人因犯附表編號1至4所示數罪，經臺灣臺南
    地方法院104年度訴字第174號判決如附表所示之刑，上訴後
    編號1、2所示之二罪，經本院105年度上訴字第441號判決駁
    回上訴、編號3、4所示之二罪經上訴最高法院106年度台上
    字第3865號判決違背法律上程式駁回上訴確定，有臺灣高等
    法院被告前案紀錄表1 份及各該刑事判決書附卷可稽。其中
    附表編號1、2所示之2罪係得易科罰金之罪，其餘附表各編
    號所示之罪係不得易科罰金之罪，乃屬現行刑法第50條第1
    項但書第1款例外不得併合處罰之情形，惟此業經受刑人具
    狀聲請仍予合併定應執行之刑，有卷附受刑人之111年11月1
    0日「數罪併罰聲請狀」附卷可考（聲請卷第9頁），符合同
    條第2項規定，聲請人以本院為犯罪事實最後判決之法院，
    聲請定其應執行之刑，本院審核結果，認於法並無不合，爰
    定其應執行之刑。至受刑人所犯如附表編號1、2所示之得易
    科罰金之二罪，曾經臺灣臺南地方法院104年度訴字第174號
    判決定應執行有期徒7月（已執行完畢），及編號3、4所示
    不得易科罰金之二罪，曾經同判決定應執行有期徒9年，上
    訴後業經本院及最高法院駁回上訴確定在案。惟徵諸上開說
    明，受刑人既有附表所示之罪應定其應執行刑，則上開所定
    之應執行刑即當然失效，本院自可更定附表所示之罪之應執
    行刑。是本院定其應執行刑，不得逾越刑法第51條第5款所
    定法律之外部界限，即不得重於附表所示各罪宣告刑之總和
    ，亦應受內部界限之拘束（參考之前各罪曾定其應執行刑之
    刑度總和即7月+9年＝9年7月）；爰審酌受刑人所犯附表編號
    1至4所示之各罪犯罪時間為103年6月20日之前或同日至同年
    月21日，時間接近，及編號1、2均為犯恐嚇危害安全之妨害
    自由罪、編號3、4則分別為殺人未遂及持有具殺傷力之改造
    手槍、子彈等犯罪，衡其犯各罪所侵害之法益，其所犯數罪
    反應出之人格特性、刑罰規範目的，及貫徹刑法量刑公平正
    義理念之法律目的暨前次定刑期總和內部界限之拘束等情，
    並參酌刑罰對受刑人造成之痛苦程度，係隨刑度增加而生加
    乘效果，非以等比方式增加，是以隨罪數增加遞減刑罰方式
    ，當足以評價受刑人行為不法性之法理（即多數犯罪責任遞
    減原則），並參酌受刑人上述調查表書面陳述之意見，及予
    受刑人陳述意見機會後，合併定其應執行之刑如主文所示。
    又附表編號1、2所示之刑，原得易科罰金，因與不得易科罰
    金之他罪併合處罰結果而不得易科罰金，自無庸為易科折算
    標準之記載。至於附表編號1、2所示之各罪，雖已執行完畢
    （於106年6月5日易科罰金執行完畢），仍應與編號3、4部
    分定應執行刑，再於執行應執行刑時扣除已先執行之部分，
    不得重複執行，對於受刑人並無不利。又附表編號4所示之
    罪曾經臺灣臺南地方法院104年度訴字第174號判決諭知受刑
    人併科罰金新台幣5萬元部分，既無刑法第51條第7款所謂宣
    告多數罰金之情形，即應依原判決併予執行，不發生定應執
    行刑之問題，附此敘明。
四、據上論斷，應依刑事訴訟法第477條第1項，刑法第50條第2
    項、第53條、第51條第5款，裁定如主文。
中　　華　　民　　國　　111 　年　　11　　月　　28　　日
                 刑事第五庭     審判長法  官  張瑛宗
                                      法  官  李秋瑩
                                      法  官  黃裕堯
以上正本證明與原本無異。
如不服本裁定，應於收受本裁定後五日內向本院提出抗告狀。
　　　　　　　　　　　　　　　　　　　書記官  蔡孟芬
中　　華　　民　　國　　111 　年　　11　　月　　28　　日
附表：